臺灣臺北地方法院刑事判決　　　　九十四年度訴字第四三二號
公　訴　人　臺灣臺北地方法院檢察署檢察官
被　　　告　甲○○
上列被告因違反政府採購法案件，經檢察官提起公訴（九十三年
度偵字第二一０八０號），因被告於準備程序進行中就被訴事實
為有罪之陳述，且所犯非死刑、無期徒刑、最輕本刑為三年以上
有期徒刑之罪或高等法院管轄第一審案件，經告知簡式審判程序
之旨，並聽取檢察官、被告之意見後，經本院合議庭裁定由受命
法官獨任進行簡式審判程序審理判決如下：
    主  文
甲○○共同以詐術使開標發生不正確結果，處有期徒刑月，如
易科罰金，以佰元折算壹日。
    事  實
一、甲○○為創亞國際有限公司（下稱創亞公司，另經檢察官為
    緩起訴處分）實際負責人，緣於民國九十三年四月間，法務
    部為建立刑案資料系統即時備援功能，提升整體作業效能，
    乃辦理「法務部九十三年度刑案資料系統主機購置案」公開
    招標，以資格、規格與價格一次投標，分「資格」、「規格
    與價格」二階段開標，並以合於招標文件規定之最有利標（
    未定底價）為得標廠商。林孟宏（另經檢察官為緩起訴處分
    ）為捷禾資訊股份有限公司（下稱捷禾公司，另經檢察官為
    緩起訴處分）負責投標該採購案之承辦人員，為使捷禾公司
    順利標得該採購案，避免因參與投標廠商不足三家而流標，
    遂請捷禾公司職員賀介山（另經檢察官為緩起訴處分）向甲
    ○○、豪璟科技有限公司（下稱豪璟公司，另經檢察官為緩
    起訴處分）實際負責人林大元（另經檢察官為緩起訴處分）
    商請借用創亞公司、豪璟公司名義及證件參與投標，甲○○
    乃與林大元、林孟宏、賀介山、捷禾公司職員王勝遠（檢察
    官另行偵查）共同基於以詐術使開標發生不正確之結果之犯
    意聯絡，甲○○另基於意圖影響採購結果而容許他人借用創
    亞公司名義及證件參加投標之犯意，由甲○○、林大元分別
    同意將創亞公司、豪璟公司名義及公司執照、營利事業登記
    證等證件借予賀介山，並將營利事業所得稅稅單及公司大小
    章等證件資料交予賀介山，以創亞公司、豪璟公司充作陪標
    廠商，並由賀介山及王勝遠分別填寫豪璟公司、創亞公司投
    標資料參與投標，賀介山並要求王勝遠於九十三年四月二十
    一日代表創亞公司出席該採購案之資格審查會議，甲○○、
    林大元、林孟宏、賀介山、王勝遠共同以此方式施用詐術，
    造成有三家廠商投標該採購案之假象。該採購案因僅有捷禾
    公司、創亞公司、豪璟公司等三家廠商投標，而創亞公司、
    豪璟公司所附之投標文件欠缺最近一年內無退票紀錄證明、
    押標金，及未附投標文件規定之建議書或不完備，致投標資
    格不符，僅捷禾公司通過資格審查，並於同月二十六日經法
    務部採購評選委員會委員過半數同意捷禾公司之投標為該採
    購案之最有利標，而發生使捷禾公司以新臺幣（下同）二千
    萬元得標之不正確結果。嗣經法務部發現王勝遠係捷禾公司
    員工，竟代表創亞公司出席該採購案之資格審查會議，進而
    查悉上情。
二、案經法務部函送及法務部調查局臺北市調查處移送臺灣臺北
    地方法院檢察署檢察官偵查起訴。
    理  由
一、訊據被告甲○○坦承上開犯行不諱（本院九十四年八月二十
    五日準備程序筆錄、本院簡式審判筆錄），核與偵查中同案
    被告林孟宏、賀介山、甲○○、林大元供述情節（林孟宏見
    調查局卷第二至五頁、九十三年度發查他字第二二０號卷第
    十七頁，賀介山見調查局卷第六至九頁、九十三年度發查他
    字第二二０號卷第十七頁，林大元見調查局卷第二五、二六
    頁、九十三年度發查他字第二二０號卷第十七頁），及證人
    即捷禾公司負責人黃光禧（調查局卷第二七至三十頁、九十
    三年度發查他字第二二０號卷第十七頁）、王勝遠（調查局
    卷第三一至三三頁）證述情節大致相符，而創亞公司業務之
    決策及執行均由被告甲○○負責等情，復經創亞公司名義負
    責人陳雯娟證述在卷（調查局卷第四六、四七頁），此外，
    並有捷禾公司、創亞公司、豪璟公司參與上開採購案之投標
    資料（調查局卷第一一三至一四九頁）、法務部九十三年度
    刑案資料系統主機購置案投標須知、招標公告、契約草案、
    該招標案九十三年四月二十一日資格審查會議紀錄、同月二
    十六日規格及價格審查會議紀錄（調查局卷第六五至九一頁
    ）在卷可稽，足見被告甲○○自白犯罪情節與事實相符，事
    證明確，犯行可以認定。
二、核被告甲○○所為，係犯政府採購法第八十七條第三項以詐
    術使開標發生不正確結果罪，及同條第五項之意圖影響採購
    結果，而容許他人借用本人名義參加投標罪。被告就政府採
    購法第八十七條第三項之罪，與林孟宏、賀介山、林大元、
    王勝遠有犯意聯絡而互推實施犯行，為共同正犯。被告甲○
    ○所犯上開二罪，有方法、目的之牽連關係，應依刑法第五
    十五條後段之規定，從較重之政府採購法第八十七條第三項
    以詐術使開標發生不正確結果罪處斷。檢察官認被告甲○○
    犯以詐術使開標發生不正確結果罪尚屬未遂云云，查本件上
    開採購案既已使招標機關誤認有三家廠商參與投標而開標並
    使捷禾公司得標，其開標已發生不正確結果，被告行為已屬
    既遂。又檢察官認為被告所犯上開二罪間係屬一行為觸犯數
    罪名，為想像競合犯云云，惟被告甲○○容許他人借用創亞
    公司名義投標，並與賀介山等人共同積極施用詐術使開標發
    生不正確結果，難認僅有一行為，檢察官認屬想像競合犯，
    亦有誤解，均附此敘明。爰審酌被告犯罪後坦承犯行不諱，
    足見具有悔意，及被告犯罪之動機、目的、方法、手段、所
    生危害、被告之品行、智識程度等一切情狀，量處如主文所
    示之刑，並諭知易科罰金之折算標準。
據上論斷，應依刑事訴訟法第二百七十三條之一第一項、第二百
九十九條第一項前段，政府採購法第八十七條第三項、第五項，
刑法第十一條前段、第二十八條、五十五條、第四十一條第一項
第一款，罰金罰鍰提高標準條例第二條，判決如主文。
本案經檢察官趙雪瑛到庭執行職務
中　　華　　民　　國　九十四　年　　十　　月　 十八　 日
　　　　　　　　　刑事第五庭    法　官　高偉文
以上正本證明與原本無異。
如不服本判決，應於判決送達後十日內，向本院提出上訴狀。
　　　　　　　　　　　　　　　　書記官　張華瓊
中　　華　　民　　國　九十四　年　　十　　月　 十八 　日
附錄本案論罪科刑法條全文
政府採購法第八十七條
意圖使廠商不為投標、違反其本意投標，或使得標廠商放棄得標
、得標後轉包或分包，而施強暴、脅迫、藥劑或催眠術者，處一
年以上七年以下有期徒刑，得併科新臺幣三百萬元以下罰金。
犯前項之罪，因而致人於死者，處無期徒刑或七年以上有期徒刑
；致重傷者，處三年以上十年以下有期徒刑，各得併科新臺幣三
百萬元以下罰金。
以詐術或其他非法之方法，使廠商無法投標或開標發生不正確結
果者，處五年以下有期徒刑，得併科新臺幣一百萬元以下罰金。
意圖影響決標價格或獲取不當利益，而以契約、協議或其他方式
之合意，使廠商不為投標或不為價格之競爭者，處六月以上五年
以下有期徒刑，得併科新臺幣一百萬元以下罰金。
意圖影響採購結果或獲取不當利益，而借用他人名義或證件投標
者，處三年以下有期徒刑，得併科新臺幣一百萬元以下罰金。容
許他人借用本人名義或證件參加投標者，亦同。
第一項、第三項及第四項之未遂犯罰之。
